【裁判字號】    99,台上,5126
【裁判日期】    990813
【裁判案由】    違反漁業法
【裁判全文】
最高法院刑事判決            九十九年度台上字第五一二六號
上  訴  人  甲○○
            乙○○
共      同
選任辯護人  莊美貴律師
上列上訴人等因違反漁業法案件，不服台灣高等法院台南分院中
華民國九十七年十月二十八日第二審判決（九十七年度上訴字第
七四八號，起訴案號：台灣雲林地方法院檢察署九十六年度偵字
第六三二０號），提起上訴，本院判決如下：
    主  文
上訴駁回。
    理  由
按刑事訴訟法第三百七十七條規定，上訴於第三審法院，非以判
決違背法令為理由，不得為之。是提起第三審上訴，應以原判決
違背法令為理由，係屬法定要件。如果上訴理由書狀並未依據卷
內訴訟資料，具體指摘原判決不適用何種法則或如何適用不當，
或所指摘原判決違背法令情事，顯與法律規定得為第三審上訴理
由之違法情形，不相適合時，均應認其上訴為違背法律上之程式
，予以駁回。本件原判決撤銷第一審關於上訴人甲○○、乙○○
部分之科刑判決，改判仍論甲○○、乙○○以共同犯漁業法第六
十條第一項之非法採捕水產動物罪，甲○○處有期徒刑八月；乙
○○，累犯，處有期徒刑十月，並均為相關從刑之諭知。係依憑
上訴人甲○○、乙○○坦承與郭振山、翁明利（二人已判刑確定
）等四人（下稱：甲○○等四人），於民國九十六年十二月五日
上午四時三十分許，駕駛郭振山所有之無籍膠筏，由雲林縣北港
溪出海至北港溪外海０．五公里蚵架處捕魚，經行政院海岸巡防
署海洋巡防總局第十三（布袋）海巡隊（下稱：海巡隊）人員於
同日中午十二時許，在雲林縣北港溪松山橋下查獲，並在該無籍
膠筏上發現如原判決附表編號一所示之漁獲共一千一百零四公斤
、編號二至五所示之漁網二包、手套三支、網袋一批、尼龍袋一
組等情不諱，參酌證人即海巡隊警員莊金裕、邱忠銘與鑑定人行
政院農業委員會農業藥物試驗所殘毒管制組組長李宏萍分別於第
一審、原審審理時所為與原判決認定情節相符之證言，卷附之搜
索扣押筆錄、扣押物品目錄表、現場照片、魚貨數量清單、漁具
照片暨扣案之手套三支、網袋一批、尼龍袋一組等證據資料，而
為論斷，已敘述其所憑之證據及得心證之理由。並說明：前揭漁
獲一千一百零四公斤，經警取樣部分魚類（變身苦魚、鯛魚、魟
魚、石斑、烏魚），及將扣案之手套、網袋、尼龍袋，送行政院
農業委員會農業藥物毒物試驗所檢驗結果，發現送驗之變身苦魚
、石斑，其魚肉、魚鰓、內臟、魚鱗；鯛魚之魚鰓、魚鱗；魟魚
之魚肉、魚鰓、內臟；烏魚之魚肉、魚鰓、魚鱗；扣案之手套、
網袋、尼龍袋，均有氰化物反應，業據鑑定人李宏萍於原審審理
時陳述甚詳，足見甲○○等四人採捕之魚獲已受氰化物毒化，參
以同時送驗之對照組，其中僅鯛魚、石斑之魚鰓部位，檢驗出有
氰化物反應，與本件捕獲取樣送驗之魚類相比，該捕獲取樣送驗
之魚類受氰化物污染程度遠高於對照組魚類氰化物之含量，且甲
○○等四人所使用之手套、網袋、尼龍袋，亦同樣被檢驗出有氰
化物反應，顯見其四人所採捕之漁獲，係由其以投放氰化物於海
中，再撈捕遭毒化魚類之方法所得無訛。況使用氰化物捕魚，為
非法行為，如非欲獲利，當不致恣意為之，且一般人亦不可能隨
意傾倒氰化物，是氰化物之使用，具有風險性及成本考量，因此
，在廣闊海面上施放氰化物，行為人必選定某一區域方式投放，
以便在該特定區域捕撈遭毒化之漁類，豈有耗費人力、時間、油
料及駕船出海之風險，卻將毒斃之漁獲，任由他人取得之理，足
認甲○○等四人確有使用氰化物毒物非法採捕魚類犯行之理由。
而以上訴人等二人辯稱：彼等係於九十六年十二月四日下午四時
三十分放網，翌日再前往收網，並未使用氰化物毒魚等語，為飾
卸之詞，不足採取，亦已依憑卷證資料，在理由內詳加指駁。從
形式上觀察，原判決並無違背法令之情形存在。上訴人等二人上
訴意旨略稱：原判決既認定行政院農業委員會農業藥物毒物試驗
所之檢驗報告無證據能力，卻又採用該檢驗報告之內容，作為判
決依據，難認適法。且原判決依海巡隊分隊長莊金裕之證詞，認
定本件係海巡隊查緝毒魚專案小組成員接獲情資，得知甲○○等
四人出海毒魚，遂駕駛查緝艇查緝，並將甲○○等四人逮捕等情
，但證人莊金裕並未說明情資來自何處，另一證人邱忠銘謂岸巡
的大隊有通報該膠筏未報關出海云云，二人所言不相符合，且搜
證之錄影光碟未見甲○○等四人以氰化物毒魚之行為，原判決認
係準現行犯，違背經驗法則，並有理由矛盾之違法。況本件警方
未先聲請核發搜索票，屬違法之逮捕、搜索、扣押，上訴人等二
人面對優勢之警力，對於警方所為之違法搜索，實質上亦無同意
能力，本件扣押物品自不得作為證據，原判決採為判斷依據，亦
於法有違等語。惟查李宏萍係行政院農業委員會農業藥物毒物試
驗所檢驗報告之製作人，原審已傳喚李宏萍到庭以鑑定人身分具
結陳述意見，再以其陳述內容作為證據，用以替代無證據能力之
上開檢驗報告，並無採證違法之情形，上訴意旨執此指摘，難認
係合法之第三審上訴理由。又本件係海巡隊查緝毒魚專案小組成
員接獲情資，得知甲○○等四人出海毒魚，遂駕駛查緝艇查緝，
於發現彼等所駕駛之舢舨（膠筏）行跡可疑，且見有人拿漁網在
水面上撈魚，欲前往登檢查緝時，甲○○等四人駕駛該舢舨往北
港溪逃逸，至雲林縣北港溪松山橋下，始為警逮捕等情，業據海
巡隊分隊長莊金裕於偵查中及第一審證述在卷，依甲○○等四人
當時之行徑，顯露有犯罪痕跡，海巡隊人員自得依準現行犯之規
定予以逮捕並依法搜索，所為之逮捕、搜索、扣押行為並未違反
刑事訴訟法之規定，原判決已論述甚詳，所為之論斷，核與同法
第八十八條、第一百三十條之規定，並無不合。而海巡隊分隊長
莊金裕未說明情資來自何處，卷附之搜證錄影光碟未拍攝到以氰
化物毒魚之鏡頭，對原判決之判斷並無影響。另證人邱忠銘謂岸
巡的大隊有通報該膠筏未報關出海云云，與莊金裕所為接獲情資
之證述，並無矛盾之處，上訴意旨憑持己見，對原審採證認事之
職權行使及原判決已明白論斷之事項，任意指摘，亦非上訴第三
審之合法上訴理由。其餘上訴意旨，對不影響原判決本旨之枝節
事項，任意指為違法，難認已符合首揭法定之第三審上訴要件。
其上訴違背法律上之程式，應予駁回。
據上論結，應依刑事訴訟法第三百九十五條前段，判決如主文。
中    華    民    國  九十九  年    八    月   十三   日
                      最高法院刑事第三庭
                          審判長法官  林  增  福
                                法官  張  清  埤
                                法官  陳  世  雄
                                法官  何  菁  莪
                                法官  郭  毓  洲
本件正本證明與原本無異
                                      書  記  官
中    華    民    國  九十九  年    八    月   十七   日
                                                      Ｅ

司法院資訊處製作；財團法人民間司法改革基金會備份。
